【裁判字號】    91,交簡上,310
【裁判日期】    920609
【裁判案由】    過失傷害
【裁判全文】
臺灣臺北地方法院刑事判決                      九十一年度交簡上字第三一號
    上  訴  人  臺灣臺北地方法院檢察署檢察官
                丙○○
右列上訴人因過失傷害案件，不服本院臺北簡易庭民國九十一年十月二十八日九十一
年度北交簡字第一二六四號簡易判決（臺灣臺北地方法院檢察署檢察官聲請簡易判決
處刑書案號：九十年度偵字第一六０一０號），提起上訴，本院管轄之第二審合議庭
判決如左：
    主    文
上訴駁回。
    事    實
一、丙○○於民國九十年三月二十二日上午八時三十分許，騎乘車牌號碼ＤＯＣ－九
    四七號輕型機車，沿臺北市○○路由南向北方向行駛，行經該路段與富民街無號
    誌之交岔路口，擬由南向北直行通過該路口之際，原應注意行經無號誌之交岔路
    口應減速慢行，作隨時停車之準備，並應注意車前狀況及兩車併行之間隔，隨時
    採取必要之安全措施，而當時天氣晴、日間自然光線、視距良好、市區○○道路
    乾燥、無缺陷及障礙，依其智識、能力又無不能注意之情事，詎丙○○竟疏未注
    意同向在其左前方行駛、已行近路口車輛之動態，且貿然以約每小時四十公里之
    速度行駛，適有乙○○騎乘車牌號碼ＪＵＦ－五八０號重型機車同向在丙○○所
    乘機車左前方行駛，行近該路段與富民街無號誌交岔路口，擬右轉東向進入富民
    街，亦疏未注意車輛行至無號誌而無交通警察指揮之交岔路口，同為幹線道或支
    線道者，轉彎車應暫停讓直行車先行，貿然右轉，丙○○見狀閃煞不及，左手臂
    遂與乙○○所乘機車右側把手勾撞，乙○○因而人車倒地，受有骨盆骨折、第一
    腰椎骨折、右手肘、左膝挫傷（原審誤載為骨盆疼痛、腰椎疼痛、右手肘疼痛、
    左膝疼痛）之傷勢。丙○○肇事後，於警員前往現場調查、處理時，不逃避接受
    裁判而當場向警員自首、承認為肇事人而願接受裁判。
二、案經乙○○訴由臺北市政府警察局萬華分局報請臺灣臺北地方法院檢察署檢察官
    聲請簡易判決處刑。
    理    由
一、訊據被告丙○○固不否認於右揭時、地騎乘車牌號碼ＤＯＣ－九四七號輕型機車
    沿臺北市○○路由南向北方向行駛，行經該路段與富民街無號誌之交岔路口，擬
    由南向北直行通過該路口之際，其左手臂與同向在其所乘機車左前方行駛、由告
    訴人乙○○所騎乘、擬右轉東向進入富民街之車牌號碼ＪＵＦ－五八０號重型機
    車右側把手勾撞，告訴人因而人車倒地，受有骨盆骨折、第一腰椎骨折、右手肘
    、左膝挫傷之傷勢等情，惟矢口否認因過失傷害人，辯稱：當日並未以每小時四
    十公里之速度行駛，係告訴人突然右轉，告訴人所乘機車始與其左手臂勾撞，其
    並無過失，且告訴人一再指稱遭他人自後追撞，應係另有他人與之發生碰撞云云
    。
二、經查：
（一）被告於九十年三月二十二日上午八時三十分許，騎乘車牌號碼ＤＯＣ－九四七
      號輕型機車，沿臺北市○○路由南向北方向行駛，行經該路段與富民街無號誌
      之交岔路口，擬由南向北直行通過該路口之際，疏未注意同向在其左前方行駛
      、已行近路口車輛之動態，且貿然以約每小時四十公里之速度行駛，適告訴人
      騎乘車牌號碼ＪＵＦ－五八０號重型機車同向在被告所乘機車左前方行駛，行
      近該路段與富民街無號誌交岔路口，擬右轉東向進入富民街，亦疏未注意車輛
      行至無號誌而無交通警察指揮之交岔路口，同為幹線道或支線道者，轉彎車應
      暫停讓直行車先行，貿然右轉，被告見狀閃煞不及，左手臂遂與告訴人所乘機
      車右側把手勾撞，告訴人因而人車倒地，受有骨盆骨折、第一腰椎骨折、右手
      肘、左膝挫傷等傷勢之事實，業據告訴人於九十年三月二十二日上午九時二十
      分許在台北市立和平醫院員警製作交通事故談話紀錄表時指述纂詳，核與證人
      即當日在事故地點執行交通整理勤務之臺北市政府警察局萬華分局東原派出所
      員警李志銘證述情節及臺北市政府警察局萬華分局交通分隊道路交通事故調查
      報告表、談話紀錄表、補充資料表、診斷書所載相符，除被告是否以約每小時
      四十公里之速度行駛，及是否注意車前狀況外，亦經被告自承無訛；而當時天
      氣晴、日間自然光線、視距良好、市區○○道路乾燥、無缺陷及障礙，依被告
      之智識、能力又無不能注意之情事，以及臺北市○○路與富民街交岔路口並無
      號誌，並據臺北市政府警察局萬華分局交通分隊據報處理之員警觀察、記載明
      確，有道路交通事故調查報告表附卷可稽。
（二）被告雖一再辯稱當日其並未以每小時四十公里之速度行駛，係告訴人突然右轉
      始與其左手臂勾撞，其並無過失云云，然：
    １當日被告騎乘車牌號碼ＤＯＣ－九四七號輕型機車沿臺北市○○路由南向北方
      向行駛，行經該路段與富民街無號誌之交岔路口時，係以每小時約四十公里之
      速度行駛，迭經被告於九十年三月二十二日上午九時四十分許員警製作交通事
      故談話紀錄表時及同年十月四日上午十一時三十分許檢察官訊問時自承不諱，
      有交通事故談話紀錄表及偵訊筆錄附卷可稽，而檢警訊問時距事故發生未久，
      被告對於事故發生經過記憶應較清晰，所述事故情節亦較無經刪改、潤飾之可
      能，參諸被告於左手臂與告訴人所乘機車發生勾撞、告訴人因而人車倒地滑行
      後，猶繼續前行通過路口、抵達路口東北角始煞停，此經被告於警、偵訊及本
      院調查、審理中坦認屬實，核與證人李志銘之證詞吻合，其中被告與告訴人所
      乘機車碰撞後行駛之距離依道路交通事故調查報告表所載告訴人機車刮地痕起
      點及長度、臺北市○○街寬度判斷，約為十五公尺，有道路交通事故調查報告
      表可按，被告當日行經事故發生地點即臺北市○○路與富民街無號誌交岔路口
      時，係以每小時約四十公里之速度行駛，並未減速慢行、作隨時停車之準備，
      應堪認定。
    ２又被告係以約每小時四十公里之速度行經無號誌交岔路口，與告訴人所騎乘、
      原在其左前方行駛、到達路口後右轉之機車勾撞，前皆論及，而告訴人因擬右
      轉、車速甚慢，復在被告所乘機車左前方，被告竟仍未能察覺告訴人所乘機車
      動向，致左手臂與告訴人所乘機車勾撞，其亦未注意車前狀況甚明。
    ３至告訴人雖自九十年七月十八日警訊時起改稱並非擬右轉，而係直行遭被告所
      乘機車自後方撞及云云，但告訴人於九十年三月二十二日上午九時二十分許員
      警製作交通事故談話紀錄表時，係指稱其右轉時遭被告所乘機車撞及，有談話
      紀錄表可資參佐，斯時距離事故發生未滿一個鐘頭，告訴人對於事故發生經過
      記憶應較為清晰、正確，所述事故情節亦較無經刪改、潤飾之可能，參諸員警
      與被告、告訴人均素不相識、無任何宿怨仇隙或故舊交誼，衡情應無迴護被告
      或羅織誣陷告訴人之可能或必要，況談話紀錄表中明確記載告訴人稱「我打方
      向燈、並有回頭看無來車才右轉的」，而倘告訴人當日確係直行、無意右轉，
      係員警誤解告訴人關於事故地點之描述、誤認為告訴人擬右轉，則告訴人關於
      事故經過之陳述中亦應無關於「打方向燈」、「回頭看無來車」等語句，且被
      告所乘機車亦無任何碰撞痕跡，此觀交通事故補充資料表所載即明，亦無證據
      足認被告所乘機車係自後方追撞告訴人所乘機車，是告訴人當日確擬右轉東向
      進入富民街，因未注意車輛行至無號誌而無交通警察指揮之交岔路口，同為幹
      線道或支線道者，轉彎車應暫停讓直行車先行，貿然右轉，所乘機車右把手遂
      與被告左手臂發生勾撞，殆無疑義。
（三）按道路交通安全規則所稱之汽車指在道路上不依軌道或電力架線而以原動機行
      駛之車輛（包括機器腳踏車）；行經無號誌之交岔路口，應減速慢行，作隨時
      停車之準備；汽車行駛時，駕駛人應注意車前狀況及兩車併行之間隔，並隨時
      採取必要之安全措施；車輛行至無號誌而無交通警察指揮之交岔路口，同為幹
      線道或支線道者，轉彎車應暫停讓直行車先行，事故發生時即九十年三月二十
      二日之道路交通安全規則第二條第一項第一款、第九十三條第一項第四款、第
      九十四條、第一百零二條第一項第二款定有明文。本件被告於九十年三月二十
      二日上午八時三十分許騎乘車牌號碼ＤＯＣ－九四七號輕型機車，沿臺北市○
      ○路由南向北方向行駛，行經該路段與富民街無號誌之交岔路口，擬由南向北
      直行通過該路口之際，當時天氣晴、日間自然光線、視距良好、市區○○道路
      乾燥、無缺陷及障礙，依其智識、能力又無不能注意之情事，前已述及，詎被
      告竟疏未注意同向在其左前方行駛、已行近路口車輛之動態，且貿然以約每小
      時四十公里之速度行駛，適告訴人騎乘車牌號碼ＪＵＦ－五八０號重型機車同
      向在被告所乘機車左前方行駛，行近該路段與富民街無號誌交岔路口，擬右轉
      東向進入富民街，亦疏未注意車輛行至無號誌而無交通警察指揮之交岔路口，
      同為幹線道或支線道者，轉彎車應暫停讓直行車先行，貿然右轉，被告見狀閃
      煞不及，左手臂遂與告訴人所乘機車右側把手勾撞，告訴人因而人車倒地，受
      有骨盆骨折、第一腰椎骨折、右手肘、左膝挫傷之傷勢，被告有疏未注意車前
      狀況及減速慢行、作隨時停車準備之過失甚明，且其過失行為與告訴人之傷害
      間，有相當因果關係，臺北市車輛行車事故鑑定委員會、臺北市政府交通局亦
      同此見解，有臺北市車輛行車事故鑑定委員會北鑑審字第九０六０三七三六０
      ０號覆函暨鑑定意見書、附圖、說明、臺北市政府交通局北市交五字第０九一
      三０七二八八００號覆函暨覆議意見書可憑。雖告訴人亦有疏未注意車輛行至
      無號誌而無交通警察指揮之交岔路口，同為幹線道或支線道者，轉彎車應暫停
      讓直行車先行，貿然右轉之過失，前業提及，但告訴人之過失並不能減免被告
      之過失。
（四）綜上所述，本件事證明確，被告所辯咸為卸責、避就之詞，委無可採，被告犯
      行堪以認定，應依法論科。
三、核被告所為，係犯刑法第二百八十四條第一項前段因過失傷害人罪。被告於肇事
    後，於警員前往現場及醫療院所處理時，不逃避接受裁判而當場向警員自首、承
    認為肇事人而願接受裁判，此經本院職權查證明確，有臺北市政府警察局萬華分
    局交通分隊自首調查報告表可參，被告對於有權偵查犯罪之機關尚不知犯罪事實
    及犯罪人之前自首而願接受裁判，應依刑法第六十二條前段之規定減輕其刑。原
    審認事證明確，依刑事訴訟法第四百四十九條第一項前段、第四百五十四條第二
    項，刑法第二百八十四條第一項前段、第四十一條第一項前段、第六十二條前段
    ，罰金罰鍰提高標準條例第一條前段、第二條判處被告拘役五十九日，並諭知如
    易科罰金之折算標準，其認事用法均無不合，再考量告訴人傷勢雖非輕，但其就
    本件事故之發生亦有嚴重過失，且其未慮及己身過失、一昧指責他人等情，認原
    審量刑亦稱妥適，被告空言否認有過失，洵屬無據，檢察官上訴指稱原審量刑過
    輕，亦無理由，均予駁回。
據上論斷，應依刑事訴訟法第四百五十五之一條第三項、第三百六十八條，判決如主
文。
本案經檢察官甲○○到庭執行職務。
中      華      民      國    九十二    年      六      月      九      日
                              臺灣臺北地方法院交通法庭
                                      審判長法  官  劉  壽  嵩
                            法  官  林  鴻  達
                                            法  官  洪  文  慧
右正本證明與原本無異。
不得上訴。
                                            書記官  江  虹  儀
中      華      民      國    九十二    年     六       月      十      日


司法院資訊處製作；財團法人民間司法改革基金會備份。
